【裁判字號】    97,台上,445
【裁判日期】    970313
【裁判案由】    損害賠償
【裁判全文】
最高法院民事判決              九十七年度台上字第四四五號
上  訴  人  丙 ○ ○
訴訟代理人  林 辰 彥律師
複 代理 人  黃 淑 怡律師
            陳 佑 仲律師
被 上訴 人  甲 ○ ○
            乙 ○ ○
            三星昌實業股份有限公司
上 列一 人
法定代理人  丁○○○  住同上
共      同
訴訟代理人  郭 嵩 山律師
            郭 玉 瑾律師
上列當事人間請求損害賠償事件，上訴人對於中華民國九十六年
三月二十一日台灣高等法院第二審判決（九十四年度重上字第三
二七號），提起上訴，本院判決如下：
    主  文
原判決關於駁回上訴人之上訴及命上訴人再給付，暨各該訴訟費
用部分廢棄，發回台灣高等法院。
    理  由
本件被上訴人主張：被上訴人甲○○於民國九十二年一月二十四
日晚上十時許，駕駛被上訴人三星昌實業股份有限公司（下稱三
星昌公司）所有之小客車，搭載被上訴人乙○○返家，使用伊等
住處停車場（台北市○○路一八六巷二號地下室）昇降機下降，
因該昇降機故障卡停，甲○○乃致電上訴人求助。上訴人於前往
處理時，竟貿然按觸昇降機控制開關，昇降機遂突然上升後旋墜
落地面（機坑），致人車一併摔落，使乙○○頸椎挫傷、腰椎壓
迫性骨折，甲○○眼鏡損壞、脊椎挫傷、眼臉裂傷，三星昌公司
之小客車毀損（下稱系爭事故）。依民法第一百八十四條第一項
前段規定，上訴人應對伊等所受損害負侵權行為之賠償責任。爰
求為命上訴人賠償：乙○○新台幣（下同）八十九萬八千九百元
、甲○○十二萬三千一百六十元、三星昌公司八十五萬元，及自
起訴狀（或擴張聲明狀）繕本送達翌日起加付法定遲延利息之判
決【被上訴人超逾上開範圍之請求部分（包括賠償金額及其另依
債務不履行、共同侵權行為、工作物所有人責任等法律關係之請
求部分），已經第一審及原審分別判決駁回其各該部分之訴確定
】。
上訴人則以：伊抵達地下室時，昇降機已墜落地面，伊即無庸就
系爭事故負任何責任。況系爭事故發生後，被上訴人乙○○之勞
動能力並無減損；其他被上訴人請求之金額亦均無據等語置辯。
原審維持第一審所為被上訴人勝訴之部分判決（命上訴人給付乙
○○、甲○○、三星昌公司依序各五十萬九千三百七十八元、十
二萬三千一百六十元、八十五萬元之本息），駁回上訴人之上訴
；並廢棄第一審所為被上訴人乙○○敗訴之部分判決（乙○○請
求上訴人再賠償三十二萬八千零二十二元本息），改判如其聲明
，暨就乙○○追加一部之訴，判決命上訴人再給付六萬一千五百
元本息。係以：被上訴人主張系爭事故之事實，除上訴人貿然按
觸昇降機控制開關為肇因外，餘均為上訴人所不爭執，堪信為真
實。依社團法人中華民國昇降設備檢查員協會（下稱昇降設備協
會）就系爭事故昇降機墜落原因鑑定之結果，可知：系爭事故發
生之原因為：(一)昇降機原設計之連結螺栓強度不足已逐漸變形（
非一體成型且經長久使用）。(二)事發時救援人員不當操作，使昇
降機過度上升，受力增加而崩潰撕裂（剪斷）。參以被上訴人所
述系爭事故發生經過及證人即昇降設備協會鑑定人林豐生證稱其
鑑定依據，足認上訴人接獲被上訴人甲○○電話求援，抵達地下
室後，即依以往經驗操作控制箱內繼電器按鈕，使昇降機強制通
電、無限上升，撞及架構橫樑，終至將原已變形之螺栓上部套接
部分強制剪斷，造成汽車昇降機車廂墜落至機坑。上訴人就其無
償受被上訴人委任，固僅應負具體輕過失注意程度之責任。惟汽
車昇降機故障本應由專業維修人員到場為適當必要之安全救護及
排除故障措施，為一般人所應注意及能注意者，上訴人既非昇降
機之專業維修人員，無能力分析及排除昇降機之故障原因，又無
不能注意之情形，竟貿然自行按壓控制箱繼電器內之按鈕，而有
其過失行為，致生系爭事故，造成被上訴人之損害。依民法第一
百八十四條第一項前段規定，自應對被上訴人負損害賠償責任。
經查乙○○因系爭事故受傷，支出醫藥費用九萬八千零九十二元
（其中六萬一千五百元為於原審追加部分）及醫療器材費用七千
元、受有精神慰撫金二十五萬元之損害；加上其於受傷後，有三
個月無法工作，嗣骨折部位雖已癒合，然仍有背部佝僂變形之後
遺症，無法彎腰提重物，因而減損百分之三十之勞動能力，有國
立台灣大學附設醫院鑑定函及診斷證書可稽，故在其確需休養無
法工作之二年期間內之勞動能力損失為五十四萬三千八百零三元
；總計其各項損害額共為八十九萬八千九百元。至於甲○○受傷
支出醫療費用一萬五千六百六十元、眼鏡毀壞損失七千五百元、
精神痛苦應受賠償慰撫金十萬元，其損害額共為十二萬三千一百
六十元。三星昌公司之汽車損失則為八十五萬元。從而，被上訴
人三人請求上訴人賠償其等各如上述損害額之本息，即屬正當，
應予准許等詞，為其判斷之基礎。
按損害之發生或擴大，被害人與有過失者，法院得減輕賠償金額
或免除之，民法第二百十七條第一項定有明文。此項規定之目的
，在謀求加害人與被害人間之公平，故在裁判上法院得以職權減
輕或免除之（本院八十五年台上字第一七五六號判例參照）。查
被上訴人於原審陳稱：「汽車昇降機有故障不是第一次，……我
自己的經驗就已有二、三次。……以往汽車昇降機發生故障時，
慣例是找丙○○（上訴人）處理……我以前也看過丙○○處理排
除汽車障礙、操作Ｂ１控制盤。……所以我認為丙○○是懂得操
作Ｂ１控制盤以排除障礙的人……故……請他來排除障礙」等語
（原審卷第一宗一三五至一三六頁），似見被上訴人曾委請上訴
人排除汽車昇降機障礙，知悉並曾目睹上訴人係以親自操作Ｂ１
控制盤方式排除障礙。果爾，被上訴人於汽車昇降機故障時，明
知上訴人以往處理之方式，無視上訴人非汽車昇降機修護專業
者，仍請上訴人排除障礙，就系爭事故之發生是否與有過失？即
非無斟酌之餘地。原審未遑究明，遽為不利於上訴人之論斷，依
首開說明，難謂無判決理由不備之違法。上訴論旨，指摘原判決
對其不利部分為不當，求予廢棄，非無理由。
據上論結，本件上訴為有理由。依民事訴訟法第四百七十七條第
一項、第四百七十八條第二項，判決如主文。
中    華    民    國  九十七  年    三    月   十三   日
                      最高法院民事第三庭
                          審判長法官  蘇  茂  秋
                                法官  陳  碧  玉
                                法官  劉  靜  嫻
                                法官  張  宗  權
                                法官  許  正  順
      本件正本證明與原本無異
                                      書  記  官
中    華    民    國  九十七  年    三    月  二十五  日
                                                      Ｅ


司法院資訊處製作；財團法人民間司法改革基金會備份。
